臺灣高雄地方法院民事判決　九十一年度重訴字第三○四號
　　原　　　告　　中國信託商業銀行股份有限公司
　　法定代理人　　庚○○
　　訴訟代理人　　己○○
　　被　　　告　　永翔木業股份有限公司
　　兼法定代理人　乙○○
　　被　　　告　　甲○○
　　　　　　　　　丙○○
　　　　　　　　　戊○○
　　共　　　同　　辛○○
　　訴訟代理人　　丁○○
右當事人間請求清償借款事件，本院判決如左：
    主    文
被告應連帶給付原告新台幣壹仟貳佰玖拾伍萬玖仟柒佰零捌元，及自民國九十一年四
月二十二日起至清償日止，按年息百分之八．五八計算之利息，暨自民國九十一年五
月二十三日起至清償日止，逾期在六個月以內者，按上開利率百分之十；逾期超過六
個月者，按上開利率百分之二十計算之違約金。
訴訟費用由被告連帶負擔。
    事    實
甲、原告方面：
壹、聲明：如主文所示。
貳、陳述：
一、被告永翔木業股份有限公司（下稱永翔公司）於民國九十年五月十八日邀同被告
    乙○○、甲○○、丙○○、戊○○為連帶保證人，與原告簽訂保證書，約定於就
    被告永翔公司現在（包括過去所負，現在尚未清償）及將來對於原告所負之借款
    、票款、：：：等債務及其他一切債務，以本金新台幣（下同）九千萬元為最高
    限額，暨其利息、遲延利息、違約金、損害賠償、其他有關費用，及其他從屬於
    主債務之負擔，願與主債務人連帶負擔全部清償之責。嗣被告永翔公司於同年七
    月二十日向原告借款一千五百萬元，約定自同日起，按原告訂定基本放款利率年
    息百分之八．四加年息百分之○．三三，合計年息百分之八．七三按月計付利息
    ，如原告調整基本放款利率時，並願隨時比照調整，目前年息為百分之八．五八
    ，且如有一期未按期給付，或拒絕承兌或付款者，即喪失期限利益，全部債務視
    為到期，其逾期清償，在六個月以內者，另按上開利率百分之十，逾期超過六個
    月者，則按上開利率百分之二十計付違約金。詎被告永翔公司僅繳納利息至九十
    年十一月十一日止，依兩造之約定，被告當即喪失期限利益，系爭借款視為全部
    到期，尚欠本金一千三百七十五萬元及自九十年十一月十二日起至清償日止，按
    年息百分之八．六三計算之利息，暨自同年十二月十三日起至清償日之違約金，
    嗣經原告將被告永翔公司設於原告處，帳號000000000000號之備償
    帳戶內之一百三十七萬七千一百八十四元，用於抵充系爭借款本息之一部後，現
    尚餘如主文所示之本金、利息及違約金迄未清償，依法被告應負連帶清償之責，
    為此依消費借貸及連帶保證提起本件訴訟。
二、對於被告抗辯之陳述：
（一）被告提供之面額四百四十五萬六千一百六十七元之貨款票據已全數退票，且該
      票據經被告永翔公司背書，係屬另一法律關係與本案無關。
（二）兩造並未就系爭借款之清償達成和解，被告用以清償系爭借款之十二張支票僅
      係新債清償，並非和解，且因被告僅兌現一張支票，則系爭借款債務因新債不
      清償而尚未消滅，原告仍得向被告請求。
參、證據：提出保證書、本票、公司變更登記表各一件、授信約定書五件、戶籍謄本
    二件、放款歷史交易查詢單三件為證。
乙、被告方面：
壹、聲明：請求駁回原告之訴。
貳、陳述：
一、被告永翔公司於八十九年七月間向原告借得四千萬元之外銷貸款，後因原告緊縮
    信用而陸續償還，至九十年七月止，貸款餘額剩一千五百萬元。嗣於同年十二月
    間，兩造達成分期償還系爭借款之協議，內容為被告所欠之一千五百萬元，以每
    月為一期，共分十二期平均攤還，每期償還一百二十五萬元，原告則不再請求利
    息、違約金，被告永翔公司隨即依約開立其設於原告東高雄分行帳戶之面額各一
    百二十五萬元，發票日自同年月二十日起至九十一年十一月二十日止之支票共十
    二張，並於九十年十二月七日將該十二張支票交原告職員陳雲琪收受，且前開交
    付之支票中，第一張已於九十年十二月二十日兌現。是兩造既已達成協議，足證
    新的契約已取代原來之系爭借款契約，原告仍依舊契約請求，於法不合。而原告
    所持有之被告永翔公司之支票，大部分並未到期，原告卻均一併請求，於情理皆
    有不合。
二、原告於同年十二月間又突然停止原告另一票貼貸款之所有額度，惟該票貼貸款已
    全部清償，且被告永翔公司設於原告處，帳號000000000000號之備
    償帳戶內尚有一百三十七萬七千一百八十四元之存款，原告拒絕被告提領使用或
    償還系爭借款，於情不合。又被告對原告之貨款票據貼現之貸款業已清償完畢，
    現尚有面額共計四百四十五萬六千一百六十七元作為押票之貨款票據十三張由原
    告持有，惟原告不放款，亦拒不返還予被告，更於九十年十二月底陸續將系爭十
    三張押票予以代收，造成被告永翔公司營運上極大的困擾，於理不合。
參、證據：提出活期（儲）存款對帳單、支票明細表各一件、支票付款存根聯二張為
    證。
    理    由
一、本件原告主張被告永翔公司於九十年五月十八日邀同其餘被告為連帶保證人，與
    原告簽訂保證書，約定於就被告永翔公司現在（包括過去所負，現在尚未清償）
    及將來對於原告所負之借款、票款、：：：等債務及其他一切債務，以本金九千
    萬元為最高限額，暨其利息、遲延利息、違約金、損害賠償、其他有關費用，及
    其他從屬於主債務之負擔，願與主債務人連帶負擔全部清償之責。嗣被告永翔公
    司於同年七月二十日向原告借款一千五百萬元，約定自同日起，按原告訂定基本
    放款利率年息百分之八．四加年息百分之○．三三，合計年息百分之八．七三按
    月計付利息，如原告調整基本放款利率時，並願隨時比照調整，目前年息為百分
    之八．五八，且如有一期未按期給付，或拒絕承兌或付款者，即喪失期限利益，
    全部債務視為到期，其逾期清償，在六個月以內者，另按上開利率百分之十，逾
    期超過六個月者，則按上開利率百分之二十計付違約金。詎被告永翔公司僅繳納
    利息至九十年十一月十一日止，依兩造之約定，被告當即喪失期限利益，系爭借
    款視為全部到期，尚欠本金一千三百七十五萬元及自九十年十一月十二日起至清
    償日止，按年息百分之八．六三計算之利息，暨自同年十二月十三日起至清償日
    之違約金。嗣經原告將被告永翔公司設於原告處之備償帳戶內之一百三十七萬七
    千一百八十四元，用於抵充系爭借款本息之一部後，現尚餘如主文所示之本金、
    利息及違約金迄未清償，為此依消費借貸及連帶保證提起本件訴訟等語。被告則
    均以被告永翔公司至九十年七月止，向原告貸款之餘額為一千五百萬元，兩造於
    同年十二月間，達成分期償還之協議，內容為被告所欠之一千五百萬元，以每月
    為一期，分十二期平均攤還，每期償還一百二十五萬元，原告則不再請求利息、
    違約金。被告永翔公司隨即依約開立面額各一百二十五萬元，發票日自同年月二
    十日起至九十一年十一月二十日止之支票共十二張，並於九十年十二月七日交原
    告職員陳雲琪收受，其中第一張支票亦於同年十二月二十日兌現。是兩造間已因
    新契約成立取代原來之貸款契約，原告仍依舊契約請求，於法不合。而原告持有
    之被告永翔公司之支票，大部分並未到期，原告均一併請求，亦有不合。又原告
    於九十年十二月間突然停止被告永翔公司另一票貼貸款之所有額度，惟該票貼貸
    款已全部清償，且被告永翔公司設於原告處之備償帳戶內尚有一百三十七萬七千
    一百八十四元之存款，原告拒絕被告提領使用或償還系爭借款，於情不合。再者
    被告對原告之貨款票據貼現貸款業已清償完畢，原告仍持有被告交付作為押票，
    面額共四百四十五萬六千一百六十七元之十三張貨款票據，惟原告既不放款，亦
    拒不返還予被告，更於九十年十二月底陸續將系爭十三張押票予以代收，造成被
    告永翔公司營運上極大的困擾等語抗辯。
二、本件原告主張被告永翔公司於九十年五月十八日邀同其餘被告為連帶保證人，與
    原告簽訂保證書，約定於就被告永翔公司現在（包括過去所負，現在尚未清償）
    及將來對於原告所負之借款、票款、：：：等債務及其他一切債務，以本金九千
    萬元為最高限額，暨其利息、遲延利息、違約金、損害賠償、其他有關費用，及
    其他從屬於主債務之負擔，願與主債務人連帶負擔全部清償之責。嗣被告永翔公
    司於同年七月二十日向原告借款一千五百萬元，約定自同日起，按原告訂定基本
    放款利率年息百分之八．四加年息百分之○．三三，合計年息百分之八．七三按
    月計付利息，如原告調整基本放款利率時，並願隨時比照調整，目前年息為百分
    之八．五八，且如有一期未按期給付，或拒絕承兌或付款者，即喪失期限利益，
    全部債務視為到期，其逾期清償，在六個月以內者，另按上開利率百分之十，逾
    期超過六個月者，則按上開利率百分之二十計付違約金。惟被告永翔公司僅繳納
    利息至九十年十一月十一日止，尚欠本金一千三百七十五萬元及自九十年十一月
    十二日起至清償日止，按年息百分之八．六三計算之利息，暨自同年十二月十三
    日起至清償日之違約金。嗣原告將被告永翔公司設於原告處之備償帳戶內之一百
    三十七萬七千一百八十四元，用於抵充系爭借款本息之一部後，現尚餘如主文所
    示之本金、利息及違約金迄未清償之事實，業據原告提出保證書、本票、授信約
    定書、放款歷史交易查詢單等件為證，核屬相符，且被告亦自承：系爭保證書、
    本票及授信約定書均係被告簽名，也借得一千五百萬元之借款，並於九十年十二
    月二十日兌現一張一百二十五萬元之支票以為清償等語。雖被告另辯稱：被告永
    翔公司設於原告處，帳號000000000000號之備償帳戶內上有一百三
    十七萬七千一百八十四元之存款，可抵銷系爭借款債務云云，惟被告永翔公司前
    開備償帳戶內之一百三十七萬七千一百八十四元存款，業經原告將之抵銷系爭借
    款本息之一部乙節，已據原告陳述在卷，並有原告提出之放款歷史交易查詢單二
    張及被告提出之被告永翔公司活期（儲）存款對帳單一件在卷可稽，互核兩造陳
    述之金額及帳號均屬相符，足認原告確已將系爭備償帳戶內之一百三十七萬七千
    一百八十四元用以抵充系爭借款本息無訛，是被告仍抗辯原告拒絕以系爭備償帳
    戶內之一百三十七萬七千一百八十四元償還系爭借款云云，自無可採，堪信原告
    此部分之主張為真實。
三、被告雖再以前開情詞，辯稱：兩造已達成分十二個月償還系爭借款債務及原告放
    棄請求系爭利息及違約金之協議，且原告拒不返還被告交付作為押票之系爭十三
    張貨款票據，更於九十年十二月底，陸續予以代收云云，惟已為原告所否認，主
    張兩造並未達成分期清償之協議，被告交付系爭十二張支票僅係新債清償，又被
    告提供之系爭四百四十五萬六千一百六十七元之貨款票據已全數退票，該票據並
    經被告永翔公司背書，係屬另一法律關係，與本案無關等語。按因清償債務而對
    於債權人負擔新債務者，除當事人另有意思表示外，若新債務不履行時，其舊債
    務仍不消滅，民法第三百二十條定有明文。經查被告因清償系爭借款債務，乃另
    行交付面額各一百二十五萬元之支票十二張予原告，其中一張支票已於九十年十
    二月二十日兌現乙節，有被告提出之支票付款存根聯二件存卷可按，且為原告所
    不爭執，固可信為真實。惟被告對於原告已同意放棄系爭借款之利息及違約金乙
    節，並未舉證以實其說，參以被告將系爭十二張支票交付原告，並未將原告持有
    之系爭本票、保證書收回或塗銷，業經本院依職權核對原告提出之系爭保證書及
    本票無誤，兩造復未另行簽訂任何變更系爭借款債務內容之書面文件，亦為被告
    所自承，足見被告交付系爭十二張支票，顯係以負擔新的票據債務為使原告受清
    償之方法，當時兩造並未另有意思表示。而被告交付之系爭十二張支票僅兌現一
    百二十五萬元，其餘已到期之支票均未兌現，為被告所自承，則被告負擔之系爭
    票據債務既未因履行而消滅，參照前開規定，兩造間原有之消費借貸及連帶保證
    債務，自仍存在，原告非不得請求被告履行此項舊債務。是被告辯稱原告不得再
    依原有消費借貸及連帶保證契約請求云云，自不足取。又查原告代收其持有被告
    交付作為票據貼現之系爭十三張押票，面額共四百四十五萬六千一百六十七元乙
    節，同為原告所不爭執，並有被告提出之支票明細表一件存卷可佐，雖可認為真
    實。惟被告並未舉證證明伊向原告申請票據貼現之貸款已全部清償完畢乙節，且
    原告主張其所代收之系爭十三張貨款票據已全數退票之情，亦為被告所不爭執，
    顯見原告並未因代收被告交付之系爭貨款票據而受有任何金錢之給付，自無從將
    系爭貨款票據之金額與系爭借款債務為抵銷，尚難認原告受有清償之利益，則原
    告縱然拒絕返還被告交付之系爭貨款票據，亦僅屬被告另案請求原告返還之問題
    ，核與被告積欠系爭借款債務之金額不生影響。是被告以原告代收系爭貨款票據
    為抗辯，同難為有利於被告之認定，並不可採。
四、按消費借貸契約，借用人應於約定期限內，返還與借用物種類、品質、數量相同
    之物；又遲延之債務，以支付金錢為標的者，債權人得請求依法定利率計算之遲
    延利息，但約定利率較高者，仍從其約定利率；再數人負同一債務，明示對於債
    權人各負全部給付之責任者，為連帶債務；連帶債務之債權人，得對於債務人之
    全體，同時請求全部之給付，且連帶債務未全部履行前，全體債務人仍負連帶責
    任，民法第四百七十八條前段、第二百三十三條第一項、第二百七十二條第一項
    、第二百七十三條分別定有明文。經查被告永翔公司向原告借得系爭一千五百萬
    元之借款，尚未逾被告甲○○、丙○○、戊○○及乙○○所連帶保證之九千萬元
    之限額，且被告永翔公司自九十年十一月十二日起，即未依約繳付系爭借款利息
    ，依兩造之前開約定，全部債務視為到期，並應連帶給付約定之利息及違約金，
    惟被告均迄未清償，參照前開規定，自應負連帶清償之責。從而原告依消費借貸
    及連帶保證契約請求被告連帶給付如主文所示借款、利息及違約金，即屬正當，
    應予准許。
據上論結，本件原告之訴為有理由，依民事訴訟法第八十五條第二項，判決如主文。
中　　　華　　　民　　　國　　九十一　　年　　　六　　　月　 　十三　 　日
                              臺灣高雄地方法院民事第五庭
~B法　　　官　林雯娟
右為正本係照原本作成。
如不服本判決，應於送達後廿日內，向本院提出上訴狀並表明上訴理由，如於本判決
宣示後送達前提起上訴者，應於判決送達後十日內補提上訴理由書（須附繕本）。
中　　　華　　　民　　　國　　九十一　　年　　　六　　　月　　　十三　　日
~B法院書記官　黃麗緞
